臺灣高等法院臺南分院民事裁定
111年度家抗字第1號
抗  告  人  林美足  
相  對  人  林美粉  
            徐林金蘭
            林雪月  
            林昭元  
            林昭明  
上列抗告人因與相對人間請求分割遺產事件，對於中華民國110
年11月19日臺灣臺南地方法院所為裁定（110年度重家繼訴更一
字第3號），提起抗告，本院裁定如下：
    主  文
原裁定廢棄，應由臺灣臺南地方法院更為裁定。
    理  由
一、抗告意旨略以：本件抗告人向原法院起訴請求分割被繼承人
    林萬福、林梁錦治所遺之遺產，於法院審理期間，發現相對
    人林昭明盜領林萬福存款新臺幣（下同）19萬元、林梁錦治
    生前出售土地價款中之900萬元（此部分已在原起訴範圍）
    及現金5,287,500元，合計14,287,500元，遂追加聲明請求
    相對人林昭明返還19萬元予林萬福之全體繼承人公同共有、
    返還14,287,500元予林梁錦治之全體繼承人公同共有，並請
    求就林萬福、林梁錦治所遺之遺產（含上開請求林昭明返還
    部分）為分割。本件抗告人既係對於林萬福、林梁錦治之遺
    產請求回復為繼承人公同共有後予以分割，抗告人如獲勝訴
    判決所得受之客觀上利益，乃其就該遺產公同共有之價額，
    自應依其應繼分比例，計算其訴訟標的之價額。又抗告人追
    加請求林昭明返還14,287,500元部分，其中900萬元於起訴
    時即已列入林梁錦治之遺產中，是增加訴之利益應僅為5,28
    7,500元，原裁定逕以抗告人請求返還遺產之金額14,477,50
    0元為訴訟標的價額，並據之命抗告人補繳一審裁判費83,47
    9元（應繳139,424元，扣除已繳55,945元，應補繳83,479元
    ），顯有違誤，為此提起抗告等語。
二、按訴訟標之價額，由法院核定。以一訴主張數項標的者，其
    價額合併計算之。但所主張之數項標的互相競合或應為選擇
    者，其訴訟標的價額，應依其中價額最高者定之；民事訴訟
    法第77條之1第1項、第77條之2第1項定有明文。次按公同共
    有中之一人或數人本於公同共有債權，起訴請求債務人向全
    體公同共有人為給付，非僅為自己利益為請求，自應以公同
    共有債權之全部，計算其訴訟標的之價額。而請求分割遺產
    之訴，其訴訟標的價額之計算，應以原告在第一審起訴時因
    分割所受利益之客觀價額為準，就此種事件上訴時，其訴訟
    標的價額及上訴利益額，亦以此為準，不因被告或原告提起
    上訴而有所歧異。又原告以一訴合併請求返還遺產及分割遺
    產，二者訴訟標的雖不相同，惟自經濟上觀之，其訴訟目的
    一致，不超出終局標的範圍，其訴訟標的價額，應以其中價
    額最高者定之（最高法院104年度台抗字第554號、107年度
    台抗字第917號、108年度台抗字第1044號、109年度台抗字
    第440號、110年度台抗字第551號裁定意旨參照）。
三、經查：
　㈠本件抗告人在原法院起訴，聲明「一、被告林昭明應返還19萬元予被繼承人林萬福之全體繼承人公同共有。二、兩造公同共有如原告110年10月29日書狀附表一所示被繼承人林萬福之遺產，准依附表一所示之方法分割。三、被告林昭明應返還14,287,500元予被繼承人林梁錦治之全體繼承人公同共有。四、兩造公同共有如附表二所示被繼承人林梁錦治之遺產，准依附表二所示之方法分割」（見原審家繼訴更一卷第479頁）。其聲明第一項、第二項係就林萬福之遺產請求返還及分割，第三項、第四項係就林梁錦治之遺產請求返及分割，顯見其訴訟標的各不相同。惟其第一、二項及第三、四項聲明，訴訟標的雖不相同，惟自經濟上觀之，其訴訟目的一致，不超出終局標的範圍，其訴訟標的價額，依前開說明，自應分別以其中價額最高者定之。
  ㈡依抗告人於原法院之聲明，林萬福、林梁錦治之遺產分別如
    附表一、二所示，抗告人各項聲明之訴訟標的金（價）額如
    附表三所示。比較第一項、第二項聲明之訴訟標的價額，當
    以第二項之價額為高；比較第三項、第四項聲明之訴訟標的
    價額，當以第三項之價額為高。是本件訴訟標的價額，依前
    揭規定，自應以第二項、第三項之訴訟標的價額合併計算，
    本件訴訟標的價額應核定為15,143,661元（如附表三所示，
    元以下四捨五入），應徵收第一審裁判費用145,320元，抗
    告人已繳納第一審裁判費55,945元（見原審調字卷第189頁
    ），應補繳不足之89,375元。
　㈢抗告人雖稱本件係請求返還遺產及分割遺產事件，訴訟標的
    價額應依抗告人之應繼分比例計算云云；然抗告人既起訴請
    求債務人向全體公同共有人為給付，非僅為自己利益為請求
    ，自應以公同共有債權之全部，計算其訴訟標的之價額；又
    訴訟標的價額係依當事人訴之聲明而為核定，不同聲明之訴
    訟標的自無法相互流用或抵充，抗告人主張追加請求林昭明
    返還14,287,500元部分，其中900萬元於起訴時即已列入林
    梁錦治之遺產中，是增加訴之利益應僅為5,287,500元云云
    ，應有誤會。
　㈣綜上，原裁定核定本件訴訟標的價額為14,477,500元，據以
    徵收第一審裁判費139,424元，僅命抗告人補繳不足之83,47
    9元，尚有未洽。抗告意旨指摘原裁定不當，理由雖非全然
    有據，然因本件係依職權核定訴訟標的價額事件，性質上應
    適用非訟法理，原裁定既有不當，即屬不能維持，應認本件
    抗告為有理由，爰將原裁定廢棄。又原裁定關於上開核定訴
    訟標的價額既經廢棄，原裁定命補繳裁判費部分即失所依據
    ，自應由原法院另為適法之處理，附此敘明。
四、據上論結，本件抗告為有理由，裁定如主文。
中　　華　　民　　國　　111 　年　　1 　　月　　21　　日
                  家事法庭      審判長法  官  張世展

                                      法  官  莊俊華

                                      法  官  洪挺梧
上為正本係照原本作成。
本裁定除以適用法規顯有錯誤為理由外，不得再抗告。如提再抗
告，應於收受送達後十日內向本院提出再抗告狀（須附繕本），
並繳納再抗告費新臺幣一千元。
提起再抗告應委任律師或具有律師資格之人之委任狀；委任有律
師資格者，另應附具律師資格證書及釋明委任人與受任人有民事
訴訟法第466條之1第1項但書或第2項所定關係之釋明文書影本。
中　　華　　民　　國　　111 　年　　1 　　月　　21　　日

                                      書記官  蔡曉卿
【附註】
民事訴訟法第495條之1第2項準用同法第466條之1第1、2項規定
：
⑴對於第二審判決上訴，上訴人應委任律師為訴訟代理人。但上
  訴人或其法定代理人具有律師資格者，不在此限。
⑵上訴人之配偶、三親等內之血親、二親等內之姻親，或上訴人
  為法人、中央或地方機關時，其所屬專任人員具有律師資格並
  經法院認為適當者，亦得為第三審訴訟代理人。
民事訴訟法第466條之2第1項：
上訴人無資力委任訴訟代理人者，得依訴訟救助之規定，聲請第
三審法院為之選任律師為其訴訟代理人。
附表一：林萬福遺產（原審家繼訴更一卷第431至435頁）
編號 遺產 價額（元） 1 臺南市○○區○○○段00000地號土地 2,085,300 2 臺南市○○區○○里000號房屋 274,300 3 臺南市○○區○○○段000地號土地 170,114 4 新化中山路郵局存款 2,363,568 5 臺南市新化中山路農會存款 193,518 6 京城銀行新化分行存款 163 7 00-0000小客車 50,000 總計  5,136,963 

附表二：林梁錦治遺產（原審家繼承更一卷第437至439頁）
編號 遺產 價額（元） 1 臺南市○○區○○○段0000地號土地 4,968,040 2 新化區農會存款 119,592 3 臺南市○○區○○段000○000地號土地價金 5,000,000 4 7月份老農津貼 7,256 5 臺南三信股票 3,000 6 現金 19,000,000 總計  29,097,888 

附表三：訴訟費用計算
抗告人原審訴之聲明 訴訟標的價額（元） 訴訟費用計算（元） 第一項（林萬福部分） 190,000 ①林萬福部分取856,160.5 ②林梁錦治部分取14,287,500 ③856,160.5＋14,287,500＝15,143,660.5 ④以15,143,660.5計算一審訴訟費用為145,320 ⑤抗告人原審繳納55,945裁判費，尚不足89,375 第二項（林萬福部分） 856,160.5 【計算式：5,136,963/6 （繼承人之應繼分比例）＝856,160.5】  第三項（林梁錦治部分） 14,287,500  第四項（林梁錦治部分） 4,849,648 【計算式：29,097,888/6 （繼承人之應繼分比例）＝4,849,648】